最高法院刑事判決　　　　　　九十四年度台上字第五六六四號
　　上　訴　人　　台灣高等法院檢察署檢察官
　　上　訴　人
　　即　被　告　　乙○○原名.
　　　　　　　　　　　　　3樓.
　　　　　　　　　　　　　72.
　　上　訴　人　　甲○○
　　（被　告）
　　　　　　　　　　　　　10.
　　　　　　　　　　　　　11.
　　　　　　　　　　　　　送達處所台灣省台北縣三重市○○
　　　　　　　　　　　　　路2.
　　共　　　同
　　選任辯護人　　張運才律師
上列上訴人等因被告等誣告等罪案件，不服台灣高等法院中華民
國九十一年六月二十日第二審更審判決（九十一年度上更(一)字第
一四八號，起訴案號：台灣士林地方法院檢察署八十七年度偵字
第三０三八、八０四二號），提起上訴，本院判決如下：
    主  文
原判決關於乙○○部分撤銷，發回台灣高等法院。
甲○○之上訴駁回。
    理  由
一、撤銷發回部分（即檢察官及乙○○之上訴部分）：
本件原判決認定上訴人即被告乙○○（原名楊玉女）基於在執行
審判職務之公署審判時，為證人於案情有重要關係之事項，供前
具結，而為虛偽陳述之概括犯意，於民國八十六年八月四日台灣
士林地方法院審理甲○○自訴高明宗詐欺案件（即該法院八十六
年度自字第一三七號刑事案件）時，就甲○○所執十一張支票來
源之於案情有重要關係之事項，明知該十一張支票係伊交付予甲
○○，並非高明宗為支付理髮廳工程款而交付，竟供前具結，虛
偽陳稱：拿十一張票支付工程款時高明宗有在場，因為票是他的
，他同意的云云；復於八十七年七月二十九日同法院審理甲○○
請求高明宗清償債務事件（即該法院八十六年度士簡字第五二四
號民事事件）時，供前具結，虛偽陳稱：票是甲○○幫伊及高明
宗作理髮廳工程款云云等情，並以第一審對於誣告、偽證範圍之
認定尚有未洽，因而撤銷第一審關於乙○○部分之判決，改判論
處乙○○連續偽證罪刑，固非無見。
惟按刑事訴訟法第三百七十九條第十二款所謂已受請求之事項未
予判決，係指其已受請求之事項，本屬事實審判決內應行裁判之
一部分，而未予以裁判者而言，例如：連續犯、牽連犯、結合犯
及其他應以一罪論處之案件，其一部分未經裁判者屬之。查本件
檢察官以乙○○於八十六年八月四日台灣士林地方法院審理甲○
○自訴高明宗詐欺之刑事案件時有偽證犯行，提起公訴，經第一
審及原審以其於同法院八十七年七月二十九日審理甲○○請求高
明宗清償債務之民事事件之偽證犯行與起訴部分具連續犯之裁判
上一罪，而併予審究。惟查乙○○不服原審更審前次之判決，向
本院提起第三審上訴後，台灣士林地方法院檢察署以乙○○於台
灣士林地方法院八十九年七月三日審理上開甲○○與高明宗民事
事件之上訴案件（即該法院八十七年度簡上字第一七三號民事事
件）時，猶有偽證犯行，而函送本院併辦，本院於前次發回更審
時（即本院九十一年度台上字第五六二號判決），亦已函請原審
一併審酌（見原審上更(一)字卷第一頁），乃原審對於該函送併辦
部分，未加敘明是否予以併辦，致生有無「已受請求之事項未予
判決」之違背法令疑義。檢察官上訴意旨執以指摘原判決該部分
違背法令，尚非全無理由；至於乙○○上訴意旨以其所證於案情
並無重大關係，顯與偽證罪要件不符云云，固無可取，但原判決
此部分既有違誤，就此而言，亦應認乙○○之上訴為有理由，故
原判決關於乙○○部分仍有撤銷發回更審之原因。
二、駁回部分（即甲○○上訴部分）：
按刑事訴訟法第三百七十七條規定，上訴於第三審法院，非以判
決違背法令為理由，不得為之。是提起第三審上訴，應以原判決
違背法令為理由，係屬法定要件。如果上訴理由狀並未依據卷內
訴訟資料，具體指摘原判決不適用何種法則或如何適用不當，或
所指摘原判決違法情事，顯與法律規定得為第三審上訴理由之違
法情形，不相適合時，均應認其上訴為違背法律上之程式，予以
駁回。本件上訴人甲○○上訴意旨略稱：甲○○確實執有高明宗
簽發之十一張支票而不獲兌付，原判決亦認定支票係乙○○為支
付理髮廳之工程款而交付甲○○，則甲○○於自訴狀內所載「告
訴人甲○○告高明宗詐欺誣告罪，本人有高明宗支票退票影印本
……銀行告訴本人，高明宗於八十四年十二月底已退票，給本人
支票均是退票之後才給……」尚難認與事實不符，原判決僅由自
訴狀內容推定甲○○「顯已陳明其支票之取得係來自高明宗」，
顯然未盡調查而有理由矛盾之違背法令云云。
惟查證據之取捨、證據證明力之判斷，及事實有無之認定，為事
實審法院之職權，茍其取捨、判斷及認定，並不違反經驗法則及
論理法則，即不容任意指為違法而執為第三審適法之上訴理由。
本件原審認定甲○○有原判決所載誣告犯行，係依據甲○○及乙
○○之供述，告訴人高明宗之指訴，證人即理髮廳所在之房東汪
杜連之證詞，卷附支票、支票票根、台北縣汐止鎮（現已升格為
「汐止市」）農會函、證人結文、訊問筆錄、勘驗筆錄等證據資
料，為綜合之判斷，對於甲○○否認誣告，所辯各節不足採信之
理由，詳予敘明。並以第一審對於誣告範圍之認定尚有未洽，因
而撤銷第一審之判決，改判論處甲○○誣告罪刑，已詳敘其調查
證據之結果及證據取捨並認定事實之理由。所為論斷，均有卷存
證據資料可資覆按，從形式上觀察，並無採證或認定事實違背經
驗法則或論理法則，或有理由不備或其他違背法令之情形。再查
：（一）原判決對於理髮廳之經營與高明宗無涉；甲○○明知其
取得之支票係乙○○所交付，乃誣指支票係來自高明宗；乙○○
亦虛偽證稱交付支票給甲○○時高明宗在場，及支票係用以支付
甲○○為伊及高明宗作理髮廳工程款等情，已詳加說明認定之理
由及所憑之證據，並無調查未盡或理由矛盾之違誤。（二）甲○
○於自訴狀內已載明「本人（指甲○○）有高明宗支票退票影印
本，並前往石牌路一段八十八號陽明信用合作社儲蓄部……銀行
告訴本人，高明宗於八十四年十二月底已退票，給本人支票均是
退票之後才給，本人已辦理支付命令，希望能還錢了事……」，
原審依其文義認定甲○○於自訴狀已陳明其支票之取得係來自高
明宗，核與卷內證據資料相符，亦無證據理由矛盾之違誤。從而
，甲○○上訴意旨就原審依憑證據所為認事、採證，重為事實之
爭執，顯非依據卷內訴訟資料為原判決有何違法之具體指摘，自
非適法之第三審上訴理由，應認其上訴為違背法律上之程式，予
以駁回。
據上論結，應依刑事訴訟法第三百九十五條前段、第三百九十七
條、第四百零一條，判決如主文。
中　　華　　民　　國　九十四　年　　十　　月　 十三　 日
                      最高法院刑事第十庭
                          審判長法官  陳　正　庸
                                法官  賴　忠　星
                                法官  王　居　財
                                法官  林　開　任
                                法官  林　立　華
      本件正本證明與原本無異
                                      書  記  官
中　　華　　民　　國　九十四　年　　十　　月　十七　　日
                                                      j
